臺灣士林地方法院民事判決  九十二年訴字第三八九號
    原　　　告　甲○○　　　
    訴訟代理人　郭瓔滿律師
    被　　　告　乙○○　　　
    訴訟代理人　馮志剛律師
右當事人間給付違約金事件，業經本院於民國九十二年十月十六
日言詞辯論終結，本院判決如左：
    主　　文
原告之訴及假執行之聲請均駁回。
訴訟費用由原告負擔。
    事實及理由
一、原告起訴主張︰原告與被告間前就被告主張原告涉及妨害家
    庭之爭議案件，被告為子女、家庭之考量並求圓滿解決，乃
    於民國九十一年二月二十三日與被告簽立和解協議書，同意
    給付被告新臺幣（下同）一百萬元，並於同年三月四日依據
    協議書第一條之規定先行給付五十萬元，經被告簽收無誤。
    詎被告於收受前開金額後，仍向台北市政府警察局士林分局
    為妨害家庭之告訴，嗣經臺灣士林地方法院檢察署檢察官為
    不起訴處分，依兩造協議書第五條之約定，若原告確實履行
    協議內容時，被告即不得再提及該和解事件，否則應給付原
    告違約金二百萬元，至於被告辯稱該協議書僅係針對民事賠
    償部分，並舉台北市政府警察局士林分局天母派出所（下稱
    天母派出所）之工作日誌上「暫保留告訴權」之記載，作為
    未違反和解協議書第五條之約定云云，然因前開第五條所定
    之「不得再度提及該和解事件」之不作為義務，於工作日誌
    當時被告之不作為義務既未生效，於工作日誌記載「暫保留
    告訴權」，與協議書並無不合，若原告於履行和解協議時，
    被告之不作為義務已然生效，被告既在原告履行該協議內容
    後違反前開協議第五條之約定，被告自應依約給付違約金，
    爰起訴請求被告應給付二百萬元及自起訴狀繕本送達翌日起
    至清償日止，按年息百分之五計算之利息，並願供擔保請准
    宣告假執行等語，並提出和解協議書、臺灣士林地方法院檢
    察署檢察官九十一年度偵字第四三六八號、第三五九四號不
    起訴處分書等件（均影本）為證。
二、被告則以：提出妨害家庭之告訴，其對象僅被告之夫即訴外
    人丙○○而已，並無違約，又關於告訴不可分之法律規定，非
    被告所能了解，之所以影響到原告，完全是出於承辦律師法
    律見解之問題。又當初簽訂協議書第五條是單純指不能再談
    該次查獲之情形，不包括拋棄刑事告訴權等語置辯，請求駁
    回原告之訴及其假執行之聲請，如受不利之判決，願供擔保
    請准宣告免為假執行，並提出刑事告訴狀、律師函等件（均
    影本）為證，聲請傳訊證人丁○○、證人戊○○、己○○，以及調
    閱天母派出所於九十一年二月二十二日、二十三日之警員值
    班紀錄簿資料。
三、原告主張於九十一年二月二十三日與被告簽立和解協議書，
    並於同年三月四日依該協議書第一條之約定給付被告五十萬
    元，以及原告因妨害家庭案件，經臺灣士林地方法院檢察署
    檢察官為不起訴處分等事實，業據原告提出和解協議書、不
    起訴處分書為證，且為被告所不爭執，則堪信此部份之事實
    為真正。至於原告另主張被告於其交付前開五十萬元後，仍
    向警方提出妨害家庭之告訴等情，業據本院依職權調閱臺灣
    士林地方法院檢察署九十一年度偵字第四三六八號妨害家庭
    案件卷宗查核屬實，依該卷宗第十四頁之偵訊（調查）筆錄
    記載，被告確實於九十一年三月八日向天母派出所員警提出
    原告涉及妨害家庭案件之告訴，因此被告辯稱未對原告提出
    告訴云云，尚不足採信。惟因被告辯稱並未違約，從而首應
    審究者乃係原告主張被告違反之和解協議書第五條：「立書
    後，乙（即原告）如確實履行協議內容，甲方（即被告）不
    得再度提及此和解事件，甲方如有違背，願無條件賠償乙方
    二百萬元，並放棄抗辯之權利」等語，其中所謂「被告不得
    再度提及此和解事件」之真意為何？是否包括放棄刑事告訴
    權？
四、按解釋意思表示，應探求當事人之真意，不得拘泥於所用辭
    句，民法第九十八條定有明文；又解釋當事人之契約，應以
    當事人立約當時之真意為準，而真意所在，又應以過去事實
    及其他一切證據資料為斷定之標準，不能拘泥文字致失真意
    ，最高法院三十九年台上字第一０五三號判例可以參照。經
    查，兩造係在天母派出所中商談並簽署系爭之和解協議書，
    關於其中「被告不得再度提及此和解事件」條款之意義，業
    據證人即當時參與訂立和解協議書條文之戊○○於本院訊問時
    證述：「‧‧當初付款的部分都講完以後，原告希望被告不要
    打擾他的家人及朋友、工作等。黃小姐當初只有提三條，這
    第五條是我自己加上去的，當時原告是有口頭講的，然後我
    自己加上去的，當時也有說要等律師到，但等太久了，所以
    我就幫他加上去了。我問原告是不是要求被告不要惡意渲染
    這件事，當時她表示肯定所以我才寫這句話。原告他當時希
    望被告不要印傳單之類的事情。‧‧我寫完協議書時，我有跟
    兩造、丙○○他們三人說這是民事賠償，關於刑事則保留告訴
    權，我講完是在他們簽完之後，當時兩造均沒有表示意見。
    」等語甚詳（見九十二年九月十六日訊問筆錄第二頁至第四
    頁），另根據卷附之天母派出所於九十一年二月二十三日之
    員警工作紀錄簿亦記載：「‧‧告訴人（即被告）暫保告訴權
    」，並經兩造在該工作簿下方簽名蓋指印，而當日製作工作
    紀錄簿之證人即天母派出所員警己○○嗣於本院訊問時亦證稱
    ：「‧‧提示士林分局函之工作記錄簿之內容如何來的？（答
    ）我本人寫的，這是當初雙方當事人及同仁到現場時經過的
    情形，同仁有告知我及丙○○、雙方當事人講的。當初雙方有
    簽協議書，被告自己講的，如果這件事沒辦法履行時可以提
    出告訴，是保障被告他的追訴權。被告講這句話時，原告及
    丙○○都在現場，筆錄最後都有讓他們看過才簽名。」等語（
    見九十二年十月十六日之訊問筆錄），另證人即當時亦在場
    之被告丈夫丙○○也證稱：「‧‧後來我就勸原告把這筆錢付清
    來解決這件事，但原告就要求要有保障，也認出吳先生是跟
    蹤他的人。內容是原告願意付這筆錢，但希望不要打擾他的
    家人、工作，所以才會有二到五條的規定。‧‧提示警員工作
    日誌當時處理的記載有何意見？（答）是簽完和解書後，警
    員因為要將當天的處理經過要寫在工作簿上，所以把協議書
    的內容拿過去抄寫。這上面確實是我跟兩造的簽名，警員也
    有叫我看內容是不是有誤，我看沒有問題才簽名，那內容確
    實是當天的內容我有看過了。」等情（見九十二年九月十六
    日之訊問筆錄第六頁、第七頁），則參酌當時訂約之過程、
    在場人之陳述及工作紀錄簿之記載，足認系爭和解協議書第
    五條之「被告不得再度提及此和解事件」條款真意，並不包
    括被告「放棄告訴權」，因此縱認被告有於九十一年三月八
    日向天母派出所之員警對原告提出妨害家庭之告訴，已如前
    述，亦難認被告有違該協議書第五條之約定，被告此部份所
    辯，堪信為真實，從而，原告之訴即乏依據，為無理由，應
    予以駁回。
五、本件事證已臻明確，兩造其餘攻擊防禦方法及舉證，核與判
    決無影響，毋庸一一論列，併此敘明。
六、據上論結，本件原告之訴為無理由，依民事訴訟法第七十八
    條，判決如主文。

中　　　華　　　民　　　國　　九十二　　年　　十一　　　
月　　　五　　　日
                                    臺灣士林地方法院民事第二庭
法　　　官　林政佑
右為正本係照原本作成。
如對本判決上訴須於判決送達後廿日內向本院提出上訴狀。
中　　　華　　　民　　　國　　九十二　　年　　 十一　　 
月　　　十一　　日
法院書記官　楊錫芬
